臺灣臺北地方法院民事裁定
111年度小抗字第1號
抗  告  人  梁崇民
上列抗告人與相對人張綺心間請求損害賠償事件，抗告人對於民
國110年11月22日本院臺北簡易庭110年度北小字第4358號裁定不
服，提起抗告，本院裁定如下： 
    主　文
原裁定廢棄。
    理　由
一、按對於小額程序之第一審裁判之抗告，非以其違背法令為理
    由，不得為之；抗告法院認抗告為有理由者，應廢棄或變更
    原裁定；非有必要，不得命原法院或審判長更為裁定；對於
    小額事件之抗告程序，準用第四編抗告程序之規定，民事訴
    訟法第436條之24第2項、第492條、第436條之32第3項定有
    明文。次按原告起訴時，應依民事訴訟法第244條第1項規定
    ，以訴狀表明當事人及法定代理人、訴訟標的及其原因事實
    、應受判決事項之聲明等事項，提出於法院，否則即屬起訴
    不合程式。第244條第1項第2款所定事項，原告於起訴時得
    僅表明請求之原因事實。起訴及其他期日外之聲明或陳述，
    概得以言詞為之。民事訴訟法第428條定有明文，此規定依
    同法第436條之23，於民事小額訴訟程序準用之。惟原告此
    項不合程式或不備其他要件情形，如可得補正，法院即應先
    限期命其補正，逾期仍未補正者，始得以裁定駁回其訴，此
    觀民事訴訟法第249條第1項第6款規定自明。又按民事訴訟
    法第199條第2項規定，審判長應向當事人發問或曉諭，令其
    為事實上及法律上陳述、聲明證據或為其他必要之聲明及陳
    述；其所聲明或陳述有不明瞭或不完足者，應令其敘明或補
    充之。此為審判長因定訴訟關係之闡明權，同時並為其義務
    ，故審判長對於訴訟關係未盡此項必要之處置，違背闡明之
    義務者，其訴訟程序即有重大瑕疵，而基此所為之判決，自
    屬違背法令（最高法院110年度台上字第2802號民事判決意
    旨可參）。故當事人訴之聲明不明確時，或其已依限補正其
    認為明確之聲明，而法院仍認其訴之聲明尚不明確者，審判
    長仍應行使闡明權，令當事人敘明或補正之，不得逕謂其起
    訴不合程式。
二、本件抗告意旨略以：相對人即被告張綺心明知輔大於民國10
    6年1月24日之解聘、106年3月29日之停聘不法，卻將本案列
    為30年解密密件，阻撓抗告人閱覽全卷。法院應調查證據，
    發現真實，促進民主，人權、法治國，請法院依法行使闡明
    權，開啟準備程序，為此提起本件抗告，求為廢棄原裁定等
    語。
三、經查，本件抗告人於原審對相對人起訴後，經原審於110年1
    1月8日裁定命其於收受裁定後7日內補正本件之原因事實，
    具體敘明相對人行為符合民法損害賠償之要件事實，抗告人
    於110年11月12日提出民事補正狀，記載所主張之侵權事實
    為：相對人任職教育部法制處，為教育部再申訴委員會專人
    ，明知訴外人林奇郁和委員吳志光違法執法，卻認證吳志光
    從輔大到教育部參與多個委員會，誤導全國教育法規，危害
    國家法益及個人法益。相對人執行職務知有犯罪嫌疑應為告
    發而未告發，且編列「不可閱卷」加以隱瞞，相對人違失使
    抗告人枉失輔大、臺師大教職，應依民法第184條、第195條
    之規定賠償慰撫金新臺幣10萬元等語（見原審卷第81頁至第
    85頁）。依抗告人上開所提書狀，可認抗告人已表明所請求
    之聲明及其原因事實，且可得特定，原審如認抗告人對於相
    對人行為之時間點、相對人執行職務知有犯罪嫌疑而不予告
    發之具體內容、相對人之行為係侵害抗告人何種權利，及相
    對人之行為與抗告人之權利受侵害間之因果關係等陳述尚有
    不明確，依前開規定，應行使闡明權，令當事人敘明或補正
    之，不得逕謂抗告人未予補正或未具體敘明，其起訴不合程
    式，裁定駁回抗告人之起訴。從而，抗告人抗告意旨指摘原
    裁定不當，聲明廢棄，為有理由。應由本院將原裁定廢棄，
    發回原審即本院臺北簡易庭更為適法之處理。
四、據上論結，本件抗告為有理由，爰裁定如主文。
中　　華　　民　　國　　111 　年　　2 　　月　　14　　日
                  民事第一庭  審判長法  官  賴錦華
　　　　　　　　　                 
　　　　　　　　　                  法  官  熊志強
　　　　　　　　                 
　　　　　　　　　                　法　官　呂俐雯
以上正本係照原本作成。
本裁定不得再抗告。
中　　華　　民　　國　　111 　年　　2 　　月　　14　　日
                                書記官　吳芳玉